【裁判字號】    95,交附民,26
【裁判日期】    950816
【裁判案由】    請求賠償損害
【裁判全文】
臺灣新竹地方法院刑事附帶民事訴訟判決
    原      告  辛○○
                          58.
    原      告  戊○○
                          73.
    原      告  丙○○
    原      告  己○○
    原      告  丁○○
                          號
    原      告  庚○○
                          號
    上6人共同
    訴訟代理人  葉文博律師
    被      告  甲○○
                          24.
    被      告  乙○○
上列被告等因本院95年度交訴字第35號過失致死案件，經原告等
提起附帶民事訴訟，本院判決如下：
    主      文
原告之訴及假執行之聲請均駁回。
    事      實
一、原告訴之聲明：
（一）被告甲○○、乙○○應連帶給付原告辛○○新台幣（下同
      ）192萬3136元，暨自起訴狀繕本送達被告翌日起至清償
      日止按週年利率百分之五計算之利息。
（二）被告甲○○、乙○○應連帶給付原告戊○○70萬元，暨自
      起訴狀繕本送達被告翌日起至清償日止按週年利率百分之
      五計算之利息。
（三）被告甲○○、乙○○應連帶給付原告丙○○70萬元，暨自
      起訴狀繕本送達被告翌日起至清償日止按週年利率百分之
      五計算之利息。
（四）被告甲○○、乙○○應連帶給付原告己○○70萬元，暨自
      起訴狀繕本送達被告翌日起至清償日止按週年利率百分之
      五計算之利息。
（五）被告甲○○、乙○○應連帶給付原告丁○○70萬元，暨自
      起訴狀繕本送達被告翌日起至清償日止按週年利率百分之
      五計算之利息。
（六）被告甲○○、乙○○應連帶給付原告庚○○70萬元，暨自
      起訴狀繕本送達被告翌日起至清償日止按週年利率百分之
      五計算之利息。
（七）訴訟費用由被告負擔。
（八）願供擔保請准宣告假執行。
二、原告起訴書略稱：
（一）緣被害人譚蘭妹於民國94年1月10日19時15分許，在新竹
      縣湖口鄉○○路○段及新竹縣湖口鄉○○路○段583巷之交
      叉路口，欲穿越八德路2段道路返回其位於道路對面即八
      德路2段732號住處時，在八德路2段由南往北內側車道遭
      真實姓名年籍不詳之人駕駛車牌號碼不詳之自用小客車撞
      及，而後倒臥在內側車道上，其後行駛於八德路2段由南
      往北方向內側車道由被告甲○○所駕駛之車牌號碼3763-K
      S號自用小客車及由被告乙○○所駕駛之車牌號碼Z3-6511
      號自用小客車，均未及時注意車前狀況，採取適當反應措
      施，而輾過被害人譚蘭妹，至被害人譚蘭妹因胸腹部多重
      嚴重性創傷而當場死亡。核被告甲○○、乙○○所為，係
      各犯刑法第276條第1項之過失致死罪嫌，是經臺灣新竹地
      方法院檢察署偵察終結而提起公訴在案。
（二）惟上開起訴書載稱：「被害人譚蘭妹於94年1月10日下午7
      時15分許，橫越新竹縣湖口鄉○○路欲返回其位於八德路
      2段732號住處，先穿越八德路由北往南車道並越過中央分
      隔島，於進入八德路由南往北內側車道遭真實姓名年籍不
      詳之人駕駛車牌號碼不詳之自用小客車撞及，而後倒臥在
      內側車道上，... 其後行駛於八德路2段由南往北方向內
      側車道由被告甲○○所駕駛之車牌號碼3763-KS號自用小
      客車及由被告乙○○所駕駛之車牌號碼Z3-6511號自用小
      客車，均未及時注意車前狀況，採取適當反應措施，而輾
      過被害人譚蘭妹，致被害人譚蘭妹因胸腹部多重嚴重性創
      傷而當場死亡。... 核甲○○、乙○○所為，係各犯刑法
      第276條第1項之過失致死罪嫌，請衡酌本件被害人譚蘭妹
      於設有分隔島不得穿越馬路之路段擅自橫越馬路，有重大
      過失，被告甲○○、乙○○並無前科，及肇事後均留在現
      場等情，均請從輕量刑，並予宣告緩刑，以勵自新。」云
      云，與實情並非全然相符。蓋因被害人譚蘭妹於事發當時
      並非於設有分隔島不得穿越馬路之路段擅自橫越馬路，是
      以，檢察官擅認被害人譚蘭妹就本件車禍之發生有重大過
      失云云，實屬謬斷。事實上，事發當時被害人譚蘭妹係自
      訴外人張秀英所開設之檳榔攤處欲穿越馬路返家，而被害
      人譚蘭妹所穿越之八德路段係屬道路交通安全規則第134
      條第5項所稱「未設有行人穿越道亦非禁止穿越之路段」
      ，此自現場照片即足以得證，是以，被害人譚蘭妹在該處
      穿越馬路自不得逕論為有重大過失。況且，依據道路交通
      安全規則第93條第1項第2款規定，車輛行經無號誌之交岔
      路口，均應減速慢行，作隨時停車之準備。是以，被告甲○○、乙○○等二人駕駛車輛行經肇事路段，未能減速慢
      行注意行人，致撞擊被害人譚蘭妹而發生死亡結果，自應
      依法負擔全部之肇事責任。
（三）按因故意或過失，不法侵害他人之權利者，負損害賠償責
      任；違反保護他人之法律，致生損害於他人者，負賠償責
      任；數人共同不法侵害他人之權利者，連帶負損害賠償責
      任；不能知其中孰為加害人者，亦同，民法第184條第1項
      前段、第2項前段及第185條第1項均定有明文。次按不法
      侵害他人致死者，對於支出殯葬費之人，亦應負損害賠償
      責任；又不法侵害他人致死者，被害人之父、母、子、女
      及配偶，雖非財產上之損害，亦得請求賠償相當之金額，
      民法第192條第1項、第194條亦分別定有明文。
（四）查本件原告辛○○係被害人譚蘭妹之配偶，原告戊○○、
      丙○○、己○○、丁○○、庚○○等5人皆係被害人譚蘭
      妹之子女，此有戶籍謄本可稽，因被告2人之前揭侵權行
      為，依據上揭民法第184條第1項前段、第2項前段及第185
      條第1項規定請求賠償，至於原告等所受之損害計有：(一)
      殯葬費部分：原被害人譚蘭妹因被告2人之不法行為而死
      亡，原告辛○○為此支出救護車及殯葬費合計423,136元
      ，此有費用一覽表及相關收據可稽。(二)精神慰藉金部分：
      原告辛○○係被害人譚蘭妹之配偶，學歷為國小畢業，目
      前職業為自耕農，每月收入約為2萬元，與被害人譚蘭妹
      於49年間結婚，迄被害人譚蘭妹往生止，共計結褵歷時45
      年，平日夫妻相處融洽，鶼鰈情深，突因本件交通事故發
      生，致與被害人譚蘭妹天人永隔，精神上自受有相當之痛
      苦，是請斟酌原告辛○○與被害人譚蘭妹之生活扶持及親
      密程度，兩造身份、資力等一切情狀，賜准依據民法第19
      4條規定判令被告等連帶賠付原告辛○○1,500,000元之精
      神慰撫金。原告戊○○係被害人譚蘭妹之長子，學歷為關
      西農校畢業，目前在潤泰全球公司擔任主辦乙職，每月收
      入約為3萬2千元；原告丙○○係被害人譚蘭妹之次子，學
      歷為淡江大學畢業，目前在宏力半導體公司擔任經理乙職
      ，每月收入約為11萬元；原告丁○○係被害人譚蘭妹之長
      女，學歷為治平中學畢業，目前在遠東化纖公司擔任技術
      員乙職，每月收入約為3萬元，原告己○○係被害人譚蘭
      妹之三女，學歷為育達商職畢業，目前在寶旺機械公司擔
      任會計乙職，每月收入約為2萬6千元；原告庚○○係被害
      人譚蘭妹之四女，學歷為新力工家學校畢業，目前在大千
      醫院擔任護左乙職，每月收入約為1萬8千元，皆本擬於被
      害人譚蘭妹晚年之際反哺盡孝，詎因本件交通事故發生，
      致與被害人譚蘭妹天人永隔，精神上自受有相當之痛苦，
      是請斟酌原告戊○○等子女與母親譚蘭妹之生活扶持及親
      密程度，兩造身份、資力等一切情狀，賜准依據民法第19
      4條規定判令被告等連帶賠付原告戊○○等子女各700,000
      元之精神慰撫金。
三、被告未為任何聲明或陳述，亦未提出任何書狀。
    理      由
一、按刑事訴訟諭知無罪之判決者，對於附帶民事訴訟部分應以
    判決駁回原告之訴，刑事訴訟法第503條第1項前段定有明文
    。
二、本件被告甲○○、乙○○2人被訴過失致死案件，業經刑事
    判決諭知無罪，依上開說明，原告之訴，自應予以駁回。另
    假執行之聲請失所附麗，應併予駁回之。
三、據上論結，依刑訴訟法第503條第1項前段，判決如主文。
中    華    民    國    95    年    8     月    16    日
                  刑事第一庭審判長法    官  賴淑敏
                                  法    官  方鴻愷
                                  法    官  黃美文
以上正本證明與原本無異。
如不服本判決，應於判決送達後10日內向本院提出上訴狀 (應附
繕本 )，上訴於臺灣高等法院。
中    華    民    國    95    年    8     月    16    日
                                  書 記 官  陳秀子


司法院資訊處製作；財團法人民間司法改革基金會備份。
